【裁判字號】    91,交聲,121
【裁判日期】    920116
【裁判案由】    違反道路交通管理處罰條例聲明異議
【裁判全文】
臺灣新竹地方法院交通事件裁定                    九十一年度交聲字第一二一號
    原處分機關    交通部公路局新竹區監理所新竹市監理站
    異  議  人    甲○○
    即受處分人
右列受處分人因違反道路交通管理處罰條例案件，對於交通部公路局新竹區監理所新
竹市監理站九十一年八月六日竹監新三字第駕裁五一－Ｅ00000000號、竹監
新三字第駕裁五一－Ｅ00000000號處分，聲明異議，本院裁定如左：
      主  文
原竹監新三字第駕裁五一－Ｅ00000000號處分撤銷。
甲○○汽車駕駛人，爭道行駛不在規定車道行駛，處罰鍰新臺幣陸佰元，並記違規點
數壹點；又汽車駕駛人，行經有燈光號誌管制之交岔路口闖紅燈，處罰鍰新臺幣壹仟
捌佰元，並記違規點數參點。
其餘異議駁回。
      理  由
一、按道路交通管理處罰條例第三條第八款及道路交通安全規則第二條第一項第一款
    均明文規定該等有關道路交通管理法規中所稱之汽車包含機器腳踏車。而汽車駕
    駛人爭道行駛，不依規定駛入來車道，及不在規定車道行駛情形，均處新臺幣（
    下同）六百元以上一千八百元以下罰鍰，並均記違規點數一點，道路交通管理處
    罰條例第四十五條第三款、第十三款、第六十三條第一項第一款分別定有明文。
    又汽車駕駛人，行經有燈光號誌管制之交岔路口闖紅燈者，處一千八百元以上五
    千四百元以下罰鍰，並記違規點數三點，道路交通管理處罰條例第五十三條、第
    六十三條第一項第三款亦有明文。另汽車駕駛人，駕駛汽車有不服從交通勤務警
    察或依法令執行交通指揮、稽查任務人員之指揮或稽查者，而本章無處罰之規定
    者，處九百元以上一千八百元以下罰鍰，並記違規點數一點，道路交通管理處罰
    條例第六十條第一項、第六十三條第一項第一款復有規定。再汽車違反道路交通
    管理事件有不服指揮稽查而逃逸，當場不能或不宜攔截製單舉發者，得逕行舉發
    之。前項逕行舉發，應記明車輛牌照號碼、車型等可資辨明之資料，查明汽車所
    有人姓名或名稱、住址，並以該汽車所有人為被通知人製單舉發之，違反道路交
    通管理事件統一裁罰標準及處理細則第二十三條第一項第四款及第二項定有明文
    （業於九十一年八月三十日修正名稱為「違反道路交通管理事件統一裁罰基準及
    處理細則」，並刪除第二十三條條文，同年九月一日起施行）。而逕行舉發違反
    道路交通管理事件，經汽車所有人依通知單之應到案日期前到案，並告知違規駕
    駛人姓名、身分證統一編號及住址者，處罰機關應即另行通知違規駕駛人到案依
    法處理；逾應到案日期，處罰機關應依道路交通管理處罰條例第八十五條第三項
    規定處罰該汽車所有人，違反道路交通管理事件統一裁罰標準及處理細則第二十
    四條亦有明定。
二、聲明異議意旨略以：異議人於民國九十一年七月五日，駕駛車牌號碼ＨＯＩ－三
    ○七號重型機車行經經國路購物後欲返家時，前揭機車停放於住宅大樓停車場時
    遭新竹市警察局第三分局林姓警員要求查看證件，異議人依其要求出示證件後，
    該名警員即要求異議人認錯並坦承闖紅燈，及不聽制止接受稽查逃逸等，異議人
    坦承因於購物中心返家，故確有逆向行駛之事實，惟其他違規事項則非屬實，爰
    依法聲明異議。
三、經查：
(一)、本件受處分人即異議人甲○○於九十一年七月五日十三時五十分許，駕駛車牌號
    碼ＨＯＩ－三○七號重型機車行經牛埔路經國路口處，遭警為交通稽查之事實，
    業經異議人於本院調查時自承在卷，並有舉發道路交通管理事件通知單二紙附卷
    可稽，雖異議人僅對逆向行駛一節不予否認，餘如未依規定車道行駛、闖紅燈、
    及不聽制止接受稽查逃逸等違規行為，均矢口否認，然異議人未依規定車道行駛
    、闖紅燈等違規事實，已據證人即逕行舉發其違規警員林仲雲於本院九十一年八
    月二十八日調查時，以具結擔保其舉發之真實性，並在擔負偽證罪之心理處罰狀
    態下證稱：「本件是我開單告發，我當天看到異議人在牛埔經國路口由北往南行
    駛，我當時人在牛埔路，由東往西，當時是綠燈，當地的號誌燈只有紅黃綠燈，
    我行經路口時，發現異議人正在行駛內側車道，我就停下來，發現他在號誌燈還
    沒有變換為綠燈時，他就闖越並逆向行駛，他停在大廈騎樓時，我就追上他，我
    告訴他違規的事實，他告訴我他是去新竹醫院看病，我要求他拿證件給我開單」
    等語（詳見本院九十一年八月二十八日訊問筆錄）。足見異議人確有上開違規情
    事，至異議人所辯：「警察要取締時，我有拿證件給他，他紅單還沒有開完，他
    就把證件還我」云云，惟衡情豈有警員於現場異議人配合稽查取締之情形下，竟
    未當場掣單交由違規之人簽收，反將證件交還於異議人，待嗣後返回警局查閱電
    腦車籍資料再行開單逕行舉發之理，是異議人所辯顯違常情而不可採，再證人林
    仲雲乃為原處分機關所認定異議人即受處分人有前開違規行為之原證人，其並到
    庭在本院以言詞證述本件訴訟上之待證事實，亦即異議人有前開違規之行為，且
    於本件卷存證據資料內並無任何積極證據足以證明證人林仲雲上開證述係屬虛偽
    ，亦無有足以令人相信證人林仲雲之證述為不可採之品性證據或前科證據存在，
    本院自不得僅以證人林仲雲為本件開單告發異議人之警員，而否認其在訴訟上所
    具有之原證人資格及所為證詞之證明力。
(二)、又交通警察掣單舉發違反道路交通管理處罰條例所列之違規事實，本質上為行政
    處分，係公務員基於職務上之權力，依法就特定之具體事件所為具公法上效果之
    單方行政行為，基於公務員為公法上行為具有公信力之原則，該行政行為當可被
    推定為真正，其據以依法處分之事實認定亦為正確無誤。本此公信原則，乃立法
    者賦予行政機關制定違反道路交通事件統一裁罰標準及處理細則，使勤務員警得
    當機處分（如該細則第二十三條）以達其維護交通秩序、安全之行政目的。反之
    ，若謂公務員一切行政行為均須預留證據以證其實，則國家行政勢必窒礙難行。
    據此，刑事訴訟法就犯罪證據有關之規定中與屬行政秩序罰之交通違規裁罰本質
    不合之部分，自不在準用之列。異議人既未就執勤員警之舉發有誤提出相關證據
    以供調查，本院經查亦無任何證據足資證明其有捏造事實違法取締之情事，則執
    勤員警本其維護交通秩序、安全職責所為之舉發，自應受到合法、正確之推定。
    是受處分人所有之前揭逆向行駛、未依規定車道行駛、闖紅燈等違規行為，堪予
    認定。
(三)、證人林仲雲於本院九十一年八月二十八日調查時證稱：「他停在大廈騎樓時，我
    就追上他，我告訴他違規的事實，他告訴我他是去新竹醫院看病，我要求他拿證
    件給我開單，他拿給我以後，看到我正在開單，他就把證件搶回去，但是機車停
    在現場，我沒有要他自己把證件拿回去，當時如果我開完交給他，我就不會開立
    不服取締這條違規，我回到警局以後查閱電腦他的車籍資料，並依此開單。我當
    天是剛好巡邏經過，並非每日在該地點執勤」等語（詳見本院九十一年八月二十
    八日訊問筆錄）。足見異議人於證人林仲雲執行交通稽查時已停車於騎樓並交付
    證件於警員，且其時逆向行駛、未依規定車道行駛、闖紅燈等違規行為均已完成
    ，是自無汽車駕駛人，駕駛汽車有違反本條例之行為，經交通勤務警察或依法令
    執行交通稽查任務人員制止時，不聽制止或拒絕停車接受稽查而逃逸之情形，故
    關於本件舉發警員林仲雲上開證詞，尚無法使本院獲得異議人確有違反道路交通
    管理處罰條例第六十條第一項、第六十三條第一項第一款之經交通勤務警察或依
    法令執行交通稽查任務人員制止時，不聽制止或拒絕停車接受稽查而逃逸之事實
    確信。依道路交通管理處罰條例第八十九條前段法院受理交通事件，準用刑事訴
    訟法之規定及最高法院七十六年臺上字第四九八六號判例「認定犯罪事實所憑之
    證據，雖不以直接證據為限，間接證據亦包括在內，然而無論直接證據或間接證
    據，其為訴訟上之證明，須於通常一般之人均不致有所懷疑，而得確信其為真實
    之程度者，始得據為有罪之認定，倘其證明尚未達到此一程度，而有合理之懷疑
    存在而無從使事實審法院得有罪之確信時，即應由法院為諭知被告無罪之判決」
    ，所揭示刑事訴訟法關於法院認定事實最重要原則之一，即認定被告有罪，須就
    該有罪事實不能有任何之合理懷疑存在（beyond the reasonable doubt）之原
    則，於法院審理行為人違反道路交通管理處罰條例案件時，當有其適用。易言之
    ，法院於審理行為人違反道路交通管理處罰條例案件，當踐行完畢調查證據之程
    序後，為事實之認定時，如就原處分機關所認定之行為人違規之事實仍有合理之
    訴訟上懷疑，而無法百分之百確信行為人確有該當於道路交通管理處罰條例各該
    處罰條文之構成要件事實時，此際即應依訴訟上之待證事實「倘有懷疑，則從被
    告之利益作解釋」（in dubi opro reo）之證據法則，作對異議人有利之認定。
    惟異議人於證人林仲雲未完成開單取締即自行取回其所有證件，致證人林仲雲無
    法順利完成當場掣單取締告發行為，則此事實自該當汽車駕駛人，駕駛汽車不服
    從交通勤務警察或依法令執行交通指揮、稽查任務人員之指揮或稽查，而本章各
    條無處罰之規定者之事項之規定，故應依道路交通管理處罰條例第六十條第二項
    第一款、第六十三條第一項第一款規定，處九百元以上一千八百元以下罰鍰，並
    記違規點數一點甚明。
四、綜上，異議人即受處分人所有之前揭汽車之駕駛人確有上開逆向行駛、未依規定
    車道行駛、闖紅燈、及不服從交通勤務警察指揮等違規事由，證人林仲雲依違反
    道路交通管理處罰條例第四十五條第一項第三款、同條項第十三款、第五十三條
    、第六十條第一項之規定逕行舉發，固非無見。而原處分機關即移送機關依道路
    交通管理處罰條例第四十五條第一項第三款、同條項第十三款、第五十三條、第
    六十條第二項第一款之規定處罰汽車所有人即受處分人亦非無據。惟查，本件汽
    車駕駛人，爭道行駛不在規定車道行駛，依道路交通管理處罰條例第四十五條第
    一項第十三款應處六百元以上一千八百元以下之罰鍰，並應依同條例第六十三條
    第一項第一款規定記違規點數一點；而汽車駕駛人，行經有燈光號誌管制之交岔
    路口闖紅燈，處一千八百元以上五千四百元以下罰鍰，並依同法第六十三條第一
    項第三款記違規點數三點。則本件受處分人之異議雖無理由，然原處分機關就竹
    監新三字第駕裁五一－Ｅ00000000號處分部分，僅罰以二千四百元之罰
    鍰，而疏未援引同條例，並記違規點數四點，原處分顯有不當，自應由本院將原
    處分撤銷，仍以受處分人所有車牌號碼ＨＯＩ－三○七號重型機車駕駛人有違反
    道路交通管理處罰條例第四十五條第一項第十三款、第五十三條第一項、第六十
    三條第一項第一款、第三款之事由，裁處該汽車所有人即受處分人罰鍰二千四百
    元並記違規點數四點，至其餘部分則無理由，應將其異議駁回，以資適法。
五、據上論斷，應依道路交通案件處理辦法第十九條、第二十條前段，裁定如主文。
中      華      民      國    九十二    年      一      月     十六     日
                                  臺灣新竹地方法院交通法庭
                                      法  官   楊數盈
右正本證明與原本無異。
如不服本裁定，應於裁定送達後五日內向本院提出抗告狀（應附繕本）。
                                      書記官   沈藝珠
中      華      民      國    九十二    年      一      月     十六     日


司法院資訊處製作；財團法人民間司法改革基金會備份。
